臺灣新北地方法院刑事判決
111年度審易字第1506號
公  訴  人  臺灣新北地方檢察署檢察官
被      告  游家宏


上列被告因侵占等案件，經檢察官提起公訴（111年度偵字第163
36號），被告於準備程序進行中就被訴事實均為有罪之陳述，經
本院合議庭裁定由受命法官獨任進行簡式審判程序並判決如下：
    主  文
游家宏犯業務侵占罪，處有期徒刑肆月，如易科罰金，以新臺幣
壹仟元折算壹日。又犯未指定犯人誣告罪，處拘役參拾日，如易
科罰金，以新臺幣壹仟元折算壹日。
    事實及理由
一、本件犯罪事實及證據，除犯罪事實欄一第6至7行「竟侵占入
    己，償還私人賭債」更正補充為「竟將上開款項全數侵占入
    己，並在新北市板橋區之便利商店內，陸續使用ibon儲值共
    8萬元以購買博弈網站點數」；同欄一第12行「文心路口」
    更正為「文新路口」；證據部分另補充「被告游家宏於本院
    準備程序及審理中之自白」、「侵占公款和解書1份」外，
    其餘均引用如附件起訴書之記載。
二、論罪科刑：
㈠、核被告游家宏所為，係犯刑法第336條第2項之業務侵占罪、
    同法第171條第1項未指定犯人誣告罪。被告所犯上開2罪間
    ，犯意各別，行為互殊，應予分論併罰。
㈡、又按若有情輕法重之情形者，裁判時本有刑法第59條酌量減
    輕其刑規定之適用（司法院大法官釋字第263號解釋意旨可
    資參照），從而其「情輕法重」者，縱非客觀上足以引起一
    般同情，惟經參酌該號解釋並考量其犯罪情狀及結果，適用
    刑法第59條之規定酌減其刑，應無悖於社會防衛之刑法機能
    （最高法院81年度台上字第865號判決意旨可資參照）。次
    按業務侵占罪之法定刑為「6月以上5年以下有期徒刑，得併
    科新臺幣9萬元以下罰金」，然同為業務侵占之人，其原因
    動機不一，犯罪情節未必盡同，其業務侵占行為所造成危害
    社會之程度自屬有異，法律科處此類犯罪，所設之法定最低
    本刑卻同為「6月以上5年以下有期徒刑」，不可謂不重。於
    此情形，自非不可依客觀之犯行與主觀之惡性二者加以考量
    其情狀，是否有可憫恕之處，適用刑法第59條之規定酌量減
    輕其刑，期使個案裁判之量刑，能斟酌至當，符合罪刑相當
    原則及比例、平等原則（最高法院96年度台上字第6103號、
    97年度台上字第4319號判決意旨可資參照）。經查，本案被
    告因一時思慮欠周，致罹刑典，惟其犯後坦承犯行，已與告
    訴人達成和解，分期賠償告訴人所受損失，且獲告訴人原諒
    ，並表明請求法院從輕量刑，給被告自新機會（見本院卷附
    告訴人意見表），衡情被告所犯業務侵占之最輕本刑為有期
    徒刑6月，依被告犯罪之具體情狀觀之，確屬情輕法重，客
    觀上足以引起社會一般人之同情，縱宣告法定最低度之刑猶
    嫌過重，故被告所犯上開業務侵占罪，犯罪情狀顯可憫恕，
    爰依刑法第59條規定酌量減輕其刑。
㈢、再按犯誣告之罪，於所誣告之案件裁判確定前自白者，減輕
    或免除其刑，刑法第172條定有明文，而該條之規定，並不
    專在獎勵犯罪人之悛悔，而要在引起偵查或審判機關之易於
    發見事實，以免被誣告人終於受誣，故不論該被告之自白在
    審判前或審判中，自動或被動，簡單或詳細，1次或2次以上
    ，並其自白後有無翻異，茍其自白在所誣告之案件裁判確定
    之前，即應依該條減免其刑（最高法院31年上字第345號判
    例意旨參照）。經查，被告於警詢、偵查中業已坦承其所為
    未指定犯人誣告犯行，斯時其所誣告之案件尚未進行何等裁
    判程式，自屬在其所誣告之案件裁判確定前自白，爰依刑法
    第172條之規定減輕其刑。
㈣、爰以行為人之責任為基礎，審酌被告正值壯年，未能謹守職
    務分際，貪圖私利，利用任職公司業務之機會，將業務上持
    有之貨款予以侵占入己，違背誠信及職業道德，顯然欠缺尊
    重他人財產權益之觀念，且明知其並無遭搶奪之犯罪情事，
    仍向新北市政府警察局海山分局報案，致他人有刑事訴追之
    危險，並有害於司法偵查權之行使及發動，浪費司法及警政
    資源，行為殊屬不當，應予非難，兼衡被告犯罪動機、手段
    、目的、所侵占金額、對告訴人造成之損害程度、其智識程
    度為高中肄業（依個人戶籍資料所載）、自陳家庭經濟狀況
    勉持（參偵卷第15頁被告警詢筆錄受詢問人基本資料欄）、
    目前無業在領取失業補助、需撫養父母，及被告犯後坦認犯
    行，並已與告訴人達成和解等一切情狀，分別量處如主文所
    示之刑，並均諭知易科罰金之折算標準，以資懲儆。
三、沒收部分：
㈠、查被告侵占所得之部分款項新臺幣（下同）2萬8千元，業已
    發還予告訴人，此有贓物認領保管單1份在卷可佐（見偵卷
    第41頁），依刑法第38條之1第5項規定，就該犯罪所得部分
    不予宣告沒收。
㈡、至其餘被告侵占所得之款項8萬元並未扣案，為被告犯罪所得
    ，惟衡諸被告已與告訴人達成和解，則剝奪被告坐享犯罪所
    得之立法目的業已達成，若再就其本案犯罪所得予宣告沒收
    ，顯有過苛之虞，爰依刑法第38條之2第2項規定，不予宣告
    沒收，附此敘明。
據上論斷，應依刑事訴訟法第273條之1第1 項、第299條第1項前
段、第310條之2、第454條第2項，判決如主文。
本案經檢察官吳姿函偵查起訴，由檢察官王佑瑜到庭執行公訴。
中　　華　　民　　國   111    年    9     月    22    日
                  刑事第二十三庭  法  官  朱學瑛
上列正本證明與原本無異。
如不服本判決，應於判決送達後 20 日內敘明上訴理由，向本院
提出上訴狀(應附繕本)，上訴於臺灣高等法院。其未敘述上訴理
由者，應於上訴期間屆滿後20日內向本院補提理由書「切勿逕送
上級法院」。
                                  書記官  盧姿妤
中　　華　　民　　國   111    年    9     月    22    日
附錄本案論罪科刑法條全文：
中華民國刑法第336條
對於公務上或因公益所持有之物，犯前條第 1 項之罪者，處 1
年以上 7 年以下有期徒刑，得併科 15 萬元以下罰金。
對於業務上所持有之物，犯前條第 1 項之罪者，處 6 月以上 5
年以下有期徒刑，得併科 9 萬元以下罰金。
前二項之未遂犯罰之。
中華民國刑法第171條
未指定犯人，而向該管公務員誣告犯罪者，處 1 年以下有期徒
刑、拘役或 9 千元以下罰金。
未指定犯人，而偽造、變造犯罪證據，或使用偽造、變造之犯罪
證據，致開始刑事訴訟程序者，亦同。

附件：
臺灣新北地方檢察署檢察官起訴書
                                    111年度偵字第16336號
　　被　　　告　游家宏　男　38歲（民國00年0月00日生）
　　　　　　　　　　　　住臺北市○○區○○路0段000巷000                           弄00號
　　　　　　　　　　　　國民身分證統一編號：Z000000000號
上列被告因侵占等案件，業經偵查終結，認應提起公訴，茲將犯
罪事實及證據並所犯法條分敘如下：
　　　　犯罪事實
一、游家宏自民國110年7月起，受僱於址設新北市○○區○○街000
    號「裕成五金有限公司」（下稱裕成公司）擔任業務，負責
    送貨並向客戶收取貨款等業務，為從事業務之人，竟意圖為
    自己不法之所有，基於侵占之犯意，於111年3月25日14時許
    ，向址設新北市○○區○○路000號「雙連五金行」收取新臺幣
    （下同）10萬8000元貨款後，竟侵占入己，償還私人賭債（
    所涉賭博罪嫌，另為不起訴處分）。嗣明知上開貨款並無遭
    搶奪之情事，唯恐遭發現，竟於同日17時58分許，向裕成公
    司負責人陳志裕及其妻虞若羚佯稱遭搶奪，為警獲報到場處
    理時，游家宏基於未指定犯人誣告之犯意，向新北市政府警
    察局海山分局員警謊稱，於同日17時57分許，在新北市板橋
    區仁化街與文心路口，遭2名騎乘機車之歹徒，以割斷斜背
    包之方式行搶云云，然經警調閱監視器，發現並無游家宏所
    述之情，始悉上情。
二、案經陳志裕訴由新北市政府警察局海山分局報告偵辦。
　　　　證據並所犯法條
一、證據清單與待證事實：
編號 證據名稱 待證事實 1 被告游家宏於警詢及偵查中之自白。 證明被告坦承將上開收受之貨款侵占入己，持之清償賭債，嗣向員警及告訴人謊稱貨款遭搶等事實。 2 告訴人陳志裕於警詢及偵查中之指訴。 證明告訴人為裕成公司之負責人，當天被告收受貨款後，未於預定時間返回，嗣收到被告之來電自稱遭搶劫，遂立刻報警處理等事實。 3 證人虞若羚於警詢及偵查中之指訴。 證明證人為告訴人之妻，負責裕成公司之會計，當日被告收受貨款後，遲未返回公司，嗣接獲被告通知遭搶，遂立即請被告報警，並請告訴人與被告聯絡等事實。 4 自願受搜索同意書、新北市政府海山分局搜索扣押筆錄暨扣押物品目錄表、贓物認領收據。 證明於被告身上查獲剩餘之貨款28000元，已交由告訴人領回等事實。 5 新北市政府海山分局文聖鎖受理民眾110報案案件、接收受理民眾110報案案件通報顯示、新北市政府海山分局員警職務報告、員警密錄器譯文、員警密錄器影像及擷取照片。 證明員警獲報到場後，被告自稱遭2名男子行搶，然調閱監視器畫面後，發現與被告所述不符等事實。 6 被告與證人間之LINE對話擷取照片。 證明被告於111年3月25日17時58分許，向證人稱遭搶劫等事實。 7 監視器影像畫面及擷取照片。 證明被告於111年3月25日17時56分許，騎乘機車時，仍身背斜背包，嗣於同日17時58分許，在新北市板橋區仁化街與文心路口，停下機車，自行打開置物箱，前後並無不明人士接近行搶等事實。 8 現場照片。 證明於被告機車內查獲被告自稱遭搶之斜背包等事實。 9 被告手機擷取照片。 證明被告有從事網路賭博之行為等事實。 
二、核被告所為，係犯刑法第336條第2項業務侵占罪嫌、同法第
    171條第1項未指定犯人誣告罪嫌。被告上開犯行，犯意各別
    ，行為互殊，請予分論併罰。本案被告侵占所得，倘未能實
    際合法發還予告訴人，請依同法第38條之1第1項、第3項之
    規定，予以宣告沒收，於全部或一部不能沒收或不宜執行沒收
    時，請追徵其價額。
三、依刑事訴訟法第251條第1項提起公訴。
　  此　致
臺灣新北地方法院
中　　華　　民　　國　 111　　年　　6 　　月　　13　　日
　　　　　　　　　　　　　　  檢  察  官　吳姿函